臺灣高等法院交通事件裁定　　　　　 100年度交抗字第183號
抗　告　人
即受處分人　呂仁揚
上列抗告人因違反道路交通管理處罰條例案件，不服臺灣板橋地
方法院，中華民國九十九年十二月三十一日所為裁定（九十九年
度交聲字第三六七一號），提起抗告，本院裁定如下：
    主  文
抗告駁回。
    理  由
一、原裁定略以：本件抗告人即受處分人呂仁揚於民國九十八年
    六月二十日凌晨零時許，駕駛車號一一五二─ＭＲ號自用小
    客車，沿臺北市○○○路由南往北方向行駛於第二車道，行
    經建國北路二段與錦州街交岔口前，欲左轉之際，本應注意
    汽車行駛至交岔路口，其左轉彎時，應距交岔路口三十公尺
    前顯示方向燈或手勢，行至交岔路口中心處左轉，並應先於
    交岔路口前三十公尺換入內側車道後始能左轉，竟貿然於第
    二車道未打方向燈欲左轉至錦州街，適有證人林成鑫騎乘車
    號ＹＩＦ─四三０號重型機車同向直行行經該處，而發生擦
    撞，致證人林成鑫人車倒地，受有胸壁挫傷及右上臂挫傷等
    傷害等事實，業經證人林成鑫迭於警詢、檢察官時及原審訊
    問時證述在卷，並經證人即到場處理之警員彭恩良於原審證
    述在卷，復有臺北市政府警察局九十八年七月三日北市警交
    字第Ａ一Ａ一三四九七八號舉發違反道路交通管理事件通知
    單、臺北市政府警察局交通警察大隊九十八年八月十四日北
    市警交大事字第０九八三二六六九七００號函所附交通事故
    初步分析研判表、道路交通事故現場圖、臺北市政府警察局
    中山分局交通分隊道路交通事故補充資料、交通事故談話紀
    錄表等附卷可稽，從而，原處分機關依據道路交通管理處罰
    條例第四十八條第一項第四款、第六十一條第三項之規定，
    裁處受處分人罰鍰新臺幣（下同）六百元，並記違規點數一
    點、三點，核無違誤，受處分人之異議為無理由，應予駁回
    等語。
二、抗告意旨略以：由受處分人呂仁揚所駕駛車號一一五二─Ｍ
    Ｒ號自用小客車之照片可知，受處分人呂仁揚之車輛係證人
    林成鑫機車正面衝撞受處分人呂仁揚車身鈑件之事故，而非
    證人林成鑫所稱係側面擦撞，若如證人林成鑫所言證詞，受
    處分人呂仁揚的車輛不可能出現此一撞痕，且根據受處分人
    呂仁揚車輛受損照片及證人林成鑫所言，因見受處分人呂仁
    揚之車輛突然改變行向而直覺向左閃卻剎車不及，果真如此
    ，為何會造成受處分人呂仁揚車輛正面撞擊損害，證人林成
    鑫所言不實在，又如證人林成鑫有保持正常行車速度，並及
    時剎車，根本不會發生撞擊，亦不會發生車禍，故可研判係
    證人林成鑫欲違規左轉後，才發現受處分人呂仁揚之車輛但
    仍剎車不及而造成此一撞擊事故，故證人林成鑫自始在說謊
    ，證人林成鑫當初根本就不是緊跟在受處分人呂仁揚車後，
    此意外事件之發生何來不可能之由，故可判定證人林成鑫說
    謊，其於建國北路北行時，並未跟於受處分人呂仁揚車輛後
    方。再者靜止停等紅燈之車輛，無故遭後方違規車輛追撞，
    而該車輛駕駛本身違規行為所致受傷，卻可歸責於靜止車輛
    之駕駛，其道理何在？靜止車輛如何避免遭後方直行車輛突
    如其來的違規？依現場圖所示證人林成鑫車輛倒地油漬，更
    可說明本件事故發生處應錦西街西向車道上，非證人林成鑫
    所言是在建國北路北向的內側車道上，本件事故發生時，受
    處分人呂仁揚係已結束一連串之駕駛行為，於靜止之狀態下
    遭後方車輛追撞所致，為何撞擊的一方有明顯過失，卻遭判
    定無辜受害的一方有過失？為此聲明異議云云。
三、按「汽車行駛至四車道以上或同向二車道之交岔路口，欲左
    轉彎時，應距交岔路口三十公尺前換入內側車道或左轉車道
    。」，道路交通安全規則第一百零二條第一項第五款定有明
    文；又「汽車駕駛人在多車道左轉彎，不先駛入內側車道者
    ，處六百元以上、一千八百元以下罰鍰，並記違規點數一點
    」、「汽車駕駛人，駕駛汽車違反道路交通安全規則第三十
    三條之管制規則，因而肇事致人受傷者，記違規點數三點。
    」，道路交通管理處罰條例第四十八條第一項第四款後段、
    第六十三條第一項第一款、第六十一條第三項亦分別有明文
    規定。
四、經查：
（一）受處分人呂仁揚於九十八年六月二十日凌晨零時許，駕駛
      車號一一五二─ＭＲ號自用小客車，沿臺北市○○○路由
      南往北方向行駛，並於行經建國北路二段與錦州街交岔口
      前，欲左轉進入錦州街時，與證人林成鑫所騎乘之車號Ｙ
      ＩＦ─四三０號重型機車發生車禍之事實，此據受處分人
      呂仁揚於原審訊問時自承在卷（詳原審卷第五十頁稱：「
      ．．．我有在九十八年六月二十日在駕駛車牌號碼一一五
      二─ＭＲ號自用小客車在台北市○○○路跟錦州街口與Ｙ
      ＩＦ─四三０號的機車發生交通事故，當時沒有報警處理
      ，我們是先把受傷的對方扶到路邊，有路人報警，警方來
      處理的時候，我們已經移動車輛，事發之前我是行駛在台
      北市○○○路往北的方向，行駛到建國北路跟錦州街口的
      時候，我是左轉要到錦州街。」等語），核與證人林成鑫
      迭於警詢、偵查時及原審訊問時證述雙方行向一致，足證
      受處分人呂仁揚於抗告狀內所稱：當時受處分人呂仁揚車
      輛係靜止停等紅燈之車輛，無故遭後方違規車輛追撞，且
      本件事故發生處應錦西街西向車道上，非證人林成鑫所言
      是在建國北路北向的內側車道上云云，應非事實，無法採
      信。
（二）再依證人林成鑫於警詢、檢察官偵查中及原審訊問時證稱
      ：九十八年六月二十日零時許，伊騎乘車號ＹＩＦ─四三
      ０號重型機車行駛在臺北市○○○路往北方向車道上，該
      行向有三個車道，伊行駛在最中間亦即第二車道，受處分
      人駕駛車號一一五二─ＭＲ號自用小客車行駛在伊前方，
      亦行駛在第二車道，受處分人行駛到建國北路與錦州街時
      ，未打方向燈亦未變換至內側車道，即直接左轉至錦州街
      ，伊直覺反應向左閃避異議人所駕車輛，但仍剎車不及，
      伊所騎乘機車車頭擦撞異議人所駕自小客車左後車門，伊
      車龍頭頂到伊胸口，渠等係在內側車道發生擦撞等語明確
      （詳偵字第七０五五號卷第五頁至第七頁、第三九頁、原
      審卷第五十頁背面），且受處分人呂仁揚於原審另案審理
      時亦自承：其車輛係左後方遭撞擊等語（詳交易字第四一
      一號卷九十九年七月二十二日審判筆錄第二頁），故證人
      林成鑫所稱其所駕機車撞擊受處分人呂仁揚所駕車輛左後
      方乙節，亦足認定，參酌本件受處分人呂仁揚於抗告狀內
      所附六張照片顯示，其所駕駛車號一一五二─ＭＲ號自用
      小客車係於左後方油箱蓋後方凹陷等情，足見受處分人呂
      仁揚於抗告狀內所稱：受處分人呂仁揚之車輛係證人林成
      鑫機車正面衝撞受處分人呂仁揚車身鈑件之事故，而非證
      人林成鑫所稱係側面擦撞云云，亦非事實，無法採信。
（三）又證人林成鑫迭於警詢、檢察官偵查中及原審訊問時均證
      稱本案事故發生前，其行駛在臺北市○○○路往北方向中
      間即第二車道上，雖受處分人呂仁揚一再辯稱：其於本件
      事故發生前即已行駛在內側車道行駛，其左側並無車輛云
      云，惟尚受處分人呂仁揚於車禍發生當時已行駛於最內側
      之車道，證人林成鑫之機車又如何能自受處分人呂仁揚所
      駕車輛左後側撞擊其車身？益徵受處分人呂仁揚所辯已駛
      入最內側車道，顯有不實，本件事故發生，受處分人呂仁
      揚車輛當時應係行駛在臺北市○○○路往北方向第二車道
      上無疑。
（四）另受處分人呂仁揚復以：本件車禍發生係證人林成鑫未保
      持正常行車速度，且未及時剎車，始發生撞擊云云，惟證
      人林成鑫騎乘機車縱有違規，亦無從解免受處分人呂仁揚
      駕駛車輛之違規。綜上，本件受處分人呂仁揚違規事實明
      確，原審因認原處分機關分別依道路交通管理處罰條例第
      四十八條第一項第四款、，第六十一條第三項之規定，裁
      處受處分人呂仁揚罰鍰六百元，並記違規點數一點、三點
      ，核無違誤，而駁回受處分人於原審之異議，揆諸前揭之
      規定，並無不當，受處分人之抗告為無理由，應予駁回。
五、依道路交通管理處罰條例第八十九條，道路交通事件處理辦
    法第二十五條，刑事訴訟法第四百十二條，裁定如主文。
中    華    民    國   100    年    2     月    15    日
                  刑事第十八庭審判長法  官  吳鴻章
                                    法  官  林銓正
                                    法  官  曾淑華
以上正本證明與原本無異。
不得再抗告。
                                    書記官  王增華
中    華    民    國   100    年    2     月    15    日